【裁判字號】    89,易,1578
【裁判日期】    890913
【裁判案由】    傷害
【裁判全文】
臺灣臺中地方法院刑事判決                        八十九年度易字第一五七八號
    公  訴  人  台灣台中地方法院檢察署檢察官
    被      告  乙○○
                丙○○
    共同選任辯護人  黃文皇
右列被告因家庭暴力之傷害案件，經檢察官提起公訴（八十九年度偵字第六九五三號
），本院判決如左：
    主  文
乙○○傷害人之身體，處拘役貳拾日，如易科罰金，以參佰元折算壹日。緩刑貳年。
丙○○無罪。
    事  實
一、乙○○係甲○○之舅舅，二人間具有家庭暴力防治法第三條第四款所定之家庭成
    員關係。民國（下同）八十九年三月九日甲○○之父母經本院裁判離婚，同年月
    十九日上午八時許，甲○○隨同其父王文山至其母李望東所有之台中縣后里鄉○○村○○路二○二巷二六號住處，欲取回工作機具及材料等物。同日上午十一時
    四十分許，乙○○至該處欲請其母回家吃飯，而與王文山、甲○○發生口角衝突
    ，詎乙○○基於傷害之犯意，隨手撿起地上之鐵鍊一條揮舞，於揮舞之過程中毆
    打到甲○○，致甲○○因而受有頭部外傷、四肢挫傷等傷害。
二、案經甲○○訴請臺灣臺中地方法院檢察署檢察官偵查起訴。
    理  由
壹、有罪部分：
一、訊據被告乙○○固坦承於上開時地，有揮舞鐵鍊之行為，惟辯稱：是因為見告訴
    人甲○○等人衝過來，才隨手撿起地上的鐵鍊揮舞，當時所戴之安全帽，遮住眼
    睛，不知道有無打到人，並無傷害之意云云。經查，上開事實業據告訴人甲○○
    指述綦詳，且證人戊○○及丁○○於本院審理時均結證稱：當時情況很混亂，有
    看到被告乙○○拿著一條鐵鍊揮舞等語明確。（見本院八十九年七月十四日訊問
    筆錄），此外，並有行政院衛生署豐原醫院所出具之診斷證明書二紙及告訴人於
    八十九年三月十九日至該院之就診病歷影本附卷可稽。又衡諸常情，鐵鍊質量沉
    重，若隨意揮舞，必易傷及他人，被告乙○○因口角衝突而任意持上開鐵鍊揮舞
    ，對該行為有傷及他人之可能，應有認識，詎仍執意為之，實難謂無傷害之故意
    。是被告乙○○所辯，無非事後飾卸之詞，不足採信。本件事證明確定，被告乙○○犯行洵堪認定，應予依法論科。
二、核被告乙○○所為，係犯刑法第二百七十七條第一項之傷害罪，屬家庭暴力防治
    法第二條第二項之家庭暴力罪。爰審酌被告乙○○為告訴人甲○○之舅舅，係因
    告訴人父母離婚後，告訴人偕同其父至其母之住處，欲取回工作物而發生爭執致
    引起本件紛爭，告訴人所受傷害之程度、犯罪之手段及犯罪後之態度等一切情狀
    ，量處如主文所示之刑，並諭知易科罰金之折算標準，以示懲儆。末查，被告前
    未曾受有期徒刑以上刑之宣告，有台灣高等法院被告全國前案紀錄表乙紙在卷可
    按，被告經此教訓，當知警惕信無再犯之虞，本院綜核上開諸情，認對其宣告之
    刑，以暫不執行為適當，併予宣告緩刑二年，以啟自新。
貳、無罪部分：
一、公訴意旨略以：被告丙○○為告訴人甲○○之表哥，二人間具有家庭暴力防治法
    第三條第四款所定之家庭成員關係。八十九年三月九日告訴人甲○○之父母經本
    院裁判離婚，同年月十九日上午八時許，因告訴人隨同其父王文山至其母李望東
    所有台中縣后里鄉○○村○○路二○二巷二六號住處，欲取回工作機具及材料等
    物，於搬運之過程中原無衝突，被告丙○○並在場觀看，嗣至同日上午十一時四
    十分許，被告乙○○至該處欲請其母回家吃飯，而與王文山及告訴人發生口角衝
    突，詎被告乙○○及丙○○共同基於傷害之犯意聯絡，由被告丙○○勾住告訴人
    之脖子，被告乙○○持鐵鍊、鐵棒毆打告訴人，致告訴人受有頭部外傷、四肢挫
    傷等傷害，因認被告丙○○涉有刑法第二百七十七條第一項之傷害罪嫌。
二、按犯罪事實應依證據認定之，無證據不得推定其犯罪事實，刑事訴訟法第一百五
    十四條定有明文。又所謂認定犯罪事實之證據，係指足以認定被告確有犯罪行為
    之積極證據而言，該項證據自須適合於被告犯罪事實之認定，始得採為斷罪資料
    ，最高法院二十九上字第三一○五號著有判例。本件公訴人認被告丙○○涉有傷
    害罪嫌，無非以告訴人甲○○之指述、證人戊○○之證言及卷附診斷證明書為論
    據。然訊據被告丙○○則堅詞否認有為任何傷害犯行，辯稱：當時係見告訴人衝
    向其父（即被告乙○○），伊為阻攔告訴人而欲抱住告訴人，可能因為身高的關
    係，才勾到告訴人的脖子等語。經查，告訴人於本院審理時指稱：「我們有爭執
    ，．．丙○○勾住我脖子，乙○○先打我肚子一下，因為痛我就彎腰下去，鐵鍊
    就打到我的背部，丙○○沒有打我。」（見本院八十九年六月九日訊問筆錄）；
    又證人戊○○於本院審理時到庭結證稱：「．．我看到丙○○用手勾住甲○○的
    脖子，有無人受傷，沒有看到，因為場面很混亂，加上時間也很短，並沒有看清
    楚，．．。」（見本院八十九年七月十四日訊問筆錄）等語明確，足見當時，被
    告丙○○除了勾住告訴人脖子之外，並未為任何傷害告訴人之行為；另被告丙○○確實身高上高於甲○○約一個頭，業經本院開庭時目測屬實。衡諸常情，上開
    時地，被告乙○○持鐵鍊揮舞，場面混亂，被告丙○○為阻止告訴人靠近被告乙○○，但又為顧及自身安全，實無可能以擋在告訴人之前，再將告訴人推開之方
    式攔阻告訴人，是被告丙○○在當時情況下，自告訴人身後抱住，使其無法往前
    靠近被告乙○○，又因身高高於告訴人，方致勾住告訴人的脖子，且如證人戊○○所證稱，衝突的時間很短，則被告丙○○於阻攔告訴人之後，因告訴人遭到鐵
    鍊擊傷而彎腰時，隨即將之放開，若被告丙○○果有傷害之意，應會趁機毆告訴
    人，實無將告訴人放開之理。是被告丙○○上開所辯，尚可採信。此外，復查無
    積極證據足證被告丙○○有何傷害犯行，自應為無罪之諭知。
據上論斷，應依刑事訴訟法第二百九十九條第一項前段、第三百零一條第一項，刑法
第二百七十七條第一項，第四十一條、第七十四條第一款，罰金罰鍰提高標準條例第
一條前段、第二條，判決如主文。
中      華      民      國      八十九      年      九      月  十三    日
                                臺灣臺中地方法院刑事第二庭
                                    審判長  法  官  蔡名曜
                                            法  官  林靜芬
                                            法  官  劉麗瑛
右正本證明與原本無異。
如不服本判決，應於送達後十日內向本院提出上訴狀 （須附繕本） ，上訴於台灣高
法院台中分院。
                                            書記官
中      華      民      國      八十九      年      九      月  十四    日
附錄論罪科刑法條
刑法第二百七十七條第一項
傷害人之身體或健康者，處三年以下有期徒刑、拘役或一千元以下罰金。


司法院資訊處製作；財團法人民間司法改革基金會備份。
